【裁判字號】    97,簡上,405
【裁判日期】    970825
【裁判案由】    妨害兵役條例
【裁判全文】
臺灣板橋地方法院刑事判決             97年度簡上字第405號
上  訴  人
即  被  告  甲○○
                    （現另案於臺灣屏東監獄執行，借提寄押
上列上訴人因違反妨害兵役治罪條例案件，不服本院97年度簡字
第430 號中華民國97年2 月20日第一審判決（聲請案號：96年度
偵字第28586 號），提起上訴，本院管轄之第二審合議庭判決如
下：
    主  文
上訴駁回。
    事實及理由
一、本案經本院審理結果，認第一審簡易判決認被告甲○○犯妨
    害兵役治罪條例第10條第3 項、第1 項第3 款之妨害召集處
    理罪，依同條例第5 條科刑，判處有期徒刑五月，如易科罰
    金以新臺幣一千元折算一日，認事用法及量刑均無不當，應
    予維持，除其引用之聲請簡易判決處刑書犯罪事實一第7 行
    內容所載「教育召集令」係誤載，應更正為「臨時召集令」
    外，其餘均引用如附件第一審判決書記載之事實、證據及理
    由。
二、上訴意旨略以：上訴人即被告甲○○因家境清寒，父母年邁
    且罹患疾病，並有幼子待其扶養，故須日夜在外工作，常需
    寄宿公司或友人家中，少有時間返家，以致家人收到本件召
    集令，無法於短期內告知被告，被告始無法如期報到，絕無
    逃避召集之意圖，原判決顯屬過重，被告無力負擔易科罰金
    金額，爰提起上訴云云。
三、但查，被告雖辯稱上開上訴意旨云云，然原審判決所認被告
    之犯罪事實，復據被告於本院準備程序及審理時均供認不諱
    ，並有證人即被告之父何徹男於警詢之證述（此證人於警詢
    之陳述，被告不爭執，依刑事訴訟法第159 條之5 規定，得
    為證據）、本件臨時召集令受領回執、臺北縣後備指揮部列
    管後備軍人查尋人口移送法辦年籍表等附卷可稽，事證明確
    ，堪以認定。原審判決認事用法，核無不合，另衡諸被告素
    行、本件犯罪動機、再犯情節、所生危害及犯後態度等一切
    情狀，原審判決量刑亦屬妥適。被告上開上訴意旨所述理由
    ，依上所述，顯均不足採，從而其執以提起上訴，自顯無理
    由，應予駁回。
據上論斷，應依刑事訴訟法第455 條之1 第1 項、第3 項、第36
8 條、第373 條，判決如主文。
本案經檢察官靳開聖到庭執行職務
中    華    民    國    97    年    8     月    25    日
                刑事第三庭  審判長法  官  王  屏  夏
                                  法  官  王  偉  光
                                  法  官  彭  全  曄
以上正本證明與原本無異
本件不得上訴
                                  書記官  洪  紹  甄
中    華    民    國    97    年    8     月    25    日
附錄本案論罪科刑法條全文：
妨害兵役治罪條例第10條
後備軍人意圖避免召集處理有下列行為之一者，處一年以下有期
徒刑、拘役或科新臺幣九萬元以下罰金：
一、離營歸鄉無故不依規定報到，或重複申報戶籍者。
二、拒絕依規定調查，或體格檢查不到者。
三、居住處所遷移，無故不依規定申報者。
國民兵犯前項第三款之罪者，處六月以下有期徒刑、拘役或科新
臺幣三萬元以下罰金。
後備軍人犯第一項之罪或國民兵犯前項之罪，致使召集令無法送
達者，以意圖避免召集論；分別依第五條或第六條科刑。
妨害兵役治罪條例第5條
意圖避免動員召集或臨時召集，而有下列行為之一者，處五年以
下有期徒刑：
一、捏造免役、除役、轉役、緩召、逐次召集或儘後召集原因者
    。
二、毀傷身體者。
三、緩召、逐次召集或儘後召集原因消滅後，無故逾三十日未自
    動申報者。
四、拒絕接受召集令者。
五、應受召集，無故逾入營期限二日者。
六、使人頂替本人應召者。
--------------------------------------------------------
附件：
┌─────────────────────────────┐
│臺灣板橋地方法院刑事簡易判決           97年度簡字第430號  │
│聲  請  人  臺灣板橋地方法院檢察署檢察官                  │
│被      告  甲○○  男  25歲（民國○○年○○月○○日生）        │
│                    身分證統一編號：Ｚ000000000號          │
│                    住臺北縣樹林市○○街51巷6弄25號       │
│                    （另案於台灣台北看守所羈押中）        │
│上列被告因妨害兵役案件，經檢察官聲請以簡易判決處刑（96年  │
│度偵字第28586號），本院判決如下：                         │
│    主    文                                              │
│甲○○後備軍人，居住處所遷移，無故不依規定申報，致使臨時  │
│召集令無法送達，累犯，處有期徒刑伍月，如易科罰金，以新臺  │
│幣壹仟元折算壹日。                                        │
│    事實及理由                                            │
│一、本件犯罪事實、證據均引用如附件檢察官聲請簡易判決處刑  │
│    書之記載。                                            │
│二、核被告甲○○之居住處所遷移，無故不依規定申報，致臨時  │
│    召集令無法送達，依妨害兵役治罪條例第10條第3 項之規定  │
│    ，以意圖避免召集論。核其所為，係犯妨害兵役治罪條例第  │
│    10條第1 項第3 款、第3 項之罪，應依同條例第5 條科刑。  │
│    又被告前有如附件犯罪事實欄所述之前案執行紀錄，此有被  │
│    告前案紀錄表乙紙附卷可稽，茲於5 年以內故意再犯本件有  │
│    期徒刑以上之罪，為累犯，應依刑法第47條第1 項規定加重  │
│    其刑。爰審酌被告犯行妨害國家對於兵役之有效管理、惟其  │
│    惡性尚非屬重大，及犯後態度尚稱良好等一切情狀，量處如  │
│    主文所示之刑，並諭知易科罰金之折算標準。              │
│三、依刑事訴訟法第449條第1項、第454條第2項，妨害兵役治罪  │
│    條例第10條第1 項第3 款、第3 項、第5 條，刑法第11條前  │
│    段、第47條第1 項、第41條第1 項前段，逕以簡易判決處刑  │
│    如主文。                                              │
│四、如不服本判決，得自收受送達之日起10日內向本院提出上訴  │
│    狀，上訴於本院第二審合議庭（須附繕本）。              │
│中    華    民    國    97    年    2     月    20    日  │
│                  荊事第六庭  法  官  古秋菊              │
│                                                          │
│上列正本證明與原本無異。                                  │
│                              書記官  陳永訓              │
│中    華    民    國    97    年    2     月    20    日  │
│                                                          │
│附錄本案論罪科刑法條全文：                                │
│妨害兵役治罪條例第10條：                                  │
│後備軍人意圖避免召集處理有下列行為之一者，處一年以下有期  │
│徒刑、拘役或科新臺幣九萬元以下罰金：                      │
│一離營歸鄉無故不依規定報到，或重複申報戶籍者。            │
│二拒絕依規定調查，或體格檢查不到者。                      │
│三居住處所遷移，無故不依規定申報者。                      │
│國民兵犯前項第三款之罪者，處六月以下有期徒刑、拘役或科新  │
│臺幣三萬元以下罰金。                                      │
│後備軍人犯第一項之罪或國民兵犯前項之罪，致使召集令無法送  │
│達者，以意圖避免召集論；分別依第五條或第六條科刑。        │
│                                                          │
│妨害兵役治罪條例第5條：                                   │
│意圖避免動員召集或臨時召集，而有下列行為之一者，處 5 年以 │
│下有期徒刑：                                              │
│一捏造免役、除役、轉役、緩召、逐次召集或儘後召集原因者。  │
│二毀傷身體者。                                            │
│三緩召、逐次召集或儘後召集原因消滅後，無故逾三十日未自動  │
│  申報者。                                                │
│四拒絕接受召集令者。                                      │
│五應受召集，無故逾入營期限二日者。                        │
│六使人頂替本人應召者。                                    │
│--------------------------------------------------------- │
│附件：                                                    │
│臺灣板橋地方法院檢察署檢察官聲請簡易判決處刑書            │
│                                       96年度偵字第28586號│
│      被      告  甲○○  男  25歲（民國○○年○○月○○日生）  │
│                          住臺北縣樹林市○○街51巷6弄25號 │
│                          （另案在押）                    │
│                          身分證統一編號：Ｚ000000000號    │
│  上列被告因違反妨害兵役條例案件，業經偵查終結，認為宜聲請│
│  以簡易判決處刑，茲將犯罪事實及證據並所犯法條分敘如下：  │
│          犯罪事實                                        │
│  一、甲○○前因妨害兵役案件，經臺灣板橋地方法院以95年度簡│
│      字第7551號判處有期徒刑3月確定，於民國96年6月19日縮刑│
│      期滿執行完畢；詎仍不知悔改，其係陸軍回役之應召員，意│
│      圖避免召集，於96年6月20日遷移臺北縣樹林市○○街51巷6│
│      弄25號處所，竟無故不依規定申報，致臺北縣後備指揮部指│
│      定應於96年8月27日16時前往桃園縣龍潭鄉○○路325號凌雲│
│      崗營區報到之教育召集令無法送達。                    │
│  二、案經臺北縣後備指揮部函送偵辦。                      │
│          證據及所犯法條                                  │
│  一、證據：                                              │
│      (一)被告甲○○於偵查中之供述。                        │
│      (二)證人何徹男於警詢時之證述。                        │
│      (三)臨時召集令受領回執、臺北縣後備指揮部列管後備軍人查│
│        尋人口移送法辦年籍表及本署95年度偵字第21808號聲請 │
│        簡易判決處刑書各1份在卷可憑，被告罪嫌，堪以認定。 │
│  二、核被告所為，係違反妨害兵役治罪條例第10條第2項，請依 │
│      同條例第5條科刑。又被告曾受有期徒刑執行完畢，有本署 │
│      刑案資料查註紀錄表在卷可參，5年內故意再犯本件有期徒 │
│      刑以上之罪，為累犯，請依刑法第47條第1項規定加重其刑 │
│      。至函送意旨認被告涉犯妨害兵役治罪條例第5條第1項第5 │
│      款罪嫌，容有誤會，併此敘明。                        │
│  三、依刑事訴訟法第451條第1項聲請逕以簡易判決處刑。      │
│      此    致                                            │
│  臺灣板橋地方法院                                        │
│  中    華    民    國    96    年    12    月    5     日│
│                                檢察官   乙  ○  ○       │
│  上開正本證明與原本無異                                  │
│  中    華    民    國    97    年     1    月     9    日│
│                                                          │
│                                書記官   趙  昌  榮       │
│                            本件原本書記官於97年1月9日收受│
│                                                          │
└─────────────────────────────┘


司法院資訊處製作；財團法人民間司法改革基金會備份。
